最高法院刑事判決　　　　　　　九十六年度台上字第三四五號
上　訴　人　台灣高等法院檢察署檢察官
被　　　告　乙○○
　 　　　 　甲○○
上列上訴人因被告等過失致人於死案件，不服台灣高等法院中華
民國九十三年三月二日第二審判決（九十三年度上訴字第三０號
，起訴案號：台灣桃園地方法院檢察署九十一年度偵字第三七四
七號），提起上訴，本院判決如下：
    主  文
上訴駁回。
    理  由
一、關於被告乙○○部分：
本件原判決以公訴意旨略以：被告乙○○平日以承包電動鐵捲門
安裝工程為業，為從事業務之人。於民國九十年二月間，向甲○
○承包電動鐵捲門之安裝工程，並自上開時日起，在甲○○所有
坐落桃園縣大溪鎮○○路二四０號之房屋處，從事鐵捲門之安裝
。理應注意建築物施工場所，應有維護安全、防範危險之適當設
備或措施，而依當時情形，並無不能注意之情狀，竟疏於注意，
遂於同年月二十五日，於前開施工場所裝設電動鐵捲門下工後，
未於施工場所之鐵捲門四周裝設圍籬及切斷電動鐵捲門之啟動電
源，致鄰人即被害人張峻融（案發時未滿三歲）誤觸電源開關，
啟動電動鐵捲門後不知逃避，身體慘遭鐵捲門輾壓，因而缺氧送
醫不治死亡，涉有刑法第二百七十六條第二項之罪嫌。惟訊據被
告否認有何過失犯行，辯稱：系爭建物鐵捲門之手動開關係放在
鐵捲門馬達上，並非隨意放置，不知是誰將之放在地上；案發當
時系爭建物並無人居住，且伊已裝好鐵捲門數天並已點交屋主呂
寬，而裝好後伊未再去動過，伊不知道會有人去動等語。經查被
告上開所辯各情，核與證人呂寬於第一審證述：案發時鐵捲門已
經驗收，旁邊的小門已經做好了，被告有將鐵捲門的遙控器及小
門鑰匙交給伊；被告叫伊到現場看，沒有問題就交給伊，他裝了
一、二天就好了；案發時二四０號（房屋）之鐵門包含小鐵門確
實已經完成；大、小鐵門的鑰匙及遙控器，也於完工後就已經拿
到等語相符。且與共同被告甲○○於第一審中所稱：呂寬有交一
副二四０號大、小鐵門的鑰匙給伊，當時大、小門都已經完工等
語一致。據此，被告於案發之前，既已將鐵捲門裝好並交予呂寬
使用，則此後鐵捲門之保養、維持即應由呂寬負責，而與被告無
涉，是於案發當時客觀上顯難令被告對鐵捲門之安全，負何注意
義務。故而，自難認被告對被害人之死亡，應負何種過失責任。
並就告訴人張正偉於第一審提出補充告訴理由狀指稱：被告以裝
設鐵捲門為業，自知鐵捲門開關應固定於適當高度，避免幼兒觸
及，且案發地點之二四０號房屋亦已預留安裝鐵捲門之洞穴，乃
被告為便宜行事，未將開關嵌入，以致釀禍。且證人邱竟唐於第
一審證稱：「……當時工程還沒有全部完工」等語，足見被告應
負責云云，並提出案發地點之鐵捲門開關裝設照片二幀為證部分
，說明：(1)被告在案發前已將系爭建物之鐵捲門裝好，並交予呂
寬使用，呂寬復將備份鑰匙借予甲○○使用，已如前述，而被告
在裝設鐵捲門後，雖未將手動開關固定於牆上，然確有將開關置
於塑膠袋內後，放置於鐵捲門旁馬達上面等事實，則經證人邱竟
唐及呂寬於第一審審理時到庭證述明確在卷，邱竟唐證稱：「…
…這件遙控器的開關是乙○○放的……。我確定他放在塑膠袋內
，一定要預留電線的管路，或者屋主有另外要求，才會釘到牆上
。」、「若有預留電線的管路就會將開關固定在牆上，若沒有預
留，屋主有要求釘在牆上即會釘。若沒有要求就放在塑膠袋內。
屋主事後有要求也會補做。」等語（見第一審卷第五十六頁）；
呂寬則證稱：「我有看到他把開關放在馬達旁邊的袋子裏，……
。因有遙控器可以使用，所以開關就叫他放在上面。」等語（見
第一審卷第一三四頁）。是被告裝設本件鐵捲門，並未明顯違背
其施工慣例，且呂寬亦未要求被告必須將鐵捲門開關固定於牆上
，即已向被告取得鑰匙及遙控器，並將款項付清，當可認被告已
經裝設鐵捲門完工，將鐵捲門交予呂寬使用，僅係事後是否應再
予補強，將開關安置於牆上預留之洞穴而已。準此，自難執此認
定被告裝設鐵捲門有何過失，亦難令其對鐵捲門之安全維護，應
負何注意義務。(2)另被告辯稱：「小門處原本已經完工，但後壓
到小孩子所以又重做。」等語（見第一審卷第九十八頁），與前
開事證並不相違，且其所述破門救人之經過，亦與一般經驗法則
相符。再依告訴人提出之現場照片所示，二四０號房屋內雖無被
告所稱之裝開關用塑膠袋，然隔鄰二三八號相同位置，則有一藍
色塑膠袋，足見被告所辯：有塑膠袋放開關等語，並非子虛。況
上開現場照片係被害人之母林淑滿在事發後一星期左右所拍攝乙
情，業經證人林淑滿陳明詳實在卷（詳見第一審卷第七十六頁）
，自難僅憑告訴人所提上開現場照片即遽為被告上開所辯不實之
認定甚明。而證人即警員曹常鵬於第一審審理時之證述：「……
，鐵捲門旁之小門是否施作完成不清楚。」等語（見第一審九十
二年九月二十九日審理筆錄），猶不得逕執為不利被告認定之依
據，更不待言。(3)至證人即案發當時受僱於甲○○在現場工作之
簡清水雖於審理時到庭證稱：「我在工作時，小鐵門還沒有完工
。任何人都可以出入，小門還沒有做。」、「（鐵捲門的開關如
何擺放？）隨便放，因為小門還沒有做好。」云云（見原審卷第
一二０、一二一頁）。惟查，證人簡清水既受僱於甲○○，自與
甲○○較為熟識，則其證詞難免為圖幫甲○○卸責而有偏頗之虞
，是證人簡清水所言究否可採，即已不無可疑。況被告於案發之
前，已將鐵捲門裝好並點交予呂寬之事實，業據甲○○及對該系
爭房屋狀況知之最稔之屋主呂寬於第一審審理時到庭證述明確在
卷；而被告在裝設鐵捲門後，雖未將手動開關固定於牆上，然確
有將開關置於塑膠袋內後，放置於鐵捲門旁馬達上面等事實，亦
據原審審認屬實，並詳述得心證之理由如前。準此，證人簡清水
之證詞既有前揭可議，復與原審之事實認定顯不相符，自得不予
採憑。(4)又房屋建築工程牽涉地下灌漿、水泥磚瓦、水電配置、
內部裝潢、門窗裝設等各部工作，且並非不能區分。準此，證人
邱竟唐雖曾於第一審審理中稱：「當時工程還沒有全部完工」等
語（見第一審卷第五十六頁），然徵諸其前後用語即可知，其顯
係指全部─包括違建加蓋工程尚未完工，而非指鐵捲門尚未裝設
完畢至明。是告訴人執證人邱竟唐所述，據以指認被告加裝鐵捲
門並未完工乙節，亦非可採。至於卷附之案發現場照片及相驗筆
錄、相驗屍體證明書、驗斷書等文件，充其量僅足認定被害人張
峻融死亡之事實，尚無從據以認定被告有何過失亦至明。綜上所
述，被告所辯既非無據，本件復查無其他積極證據足認被告有何
如公訴人所指之業務過失致人於死犯行，不能證明被告犯罪。因
而維持第一審諭知被告無罪之判決，駁回檢察官在第二審對被告
之上訴，已詳敘其證據取捨及認定不能證明被告犯罪之理由，經
核於法尚無違誤。檢察官就此部分上訴意旨略稱：(一)依案發後所
拍攝照片所示，案發現場之鐵捲門工程並未完工，原審未查，構
成判決不備理由之違背法令。(二)被告於完工後未將手動開關固定
於牆上，明知客觀上已致生相當之危險，且違反建築法第六十三
條之規定，原審不查，僅以被告未明顯違反施工慣例為由，率為
無罪判決，構成判決不附理由之違背法令。(三)被告以綁縛方式即
可輕易避免本件損害之發生，並經告訴人提示照片在案，原審認
被告未違反施工慣例未構成過失云云顯屬違誤，構成適用經驗法
則錯誤之違背法令等語。惟查，原判決綜合卷內各項調查所得之
資料，認被告所辯其於案發之前，已將鐵捲門裝好並點交予屋主
呂寬，且其雖未將手動開關固定於牆上，然確有置於塑膠袋內後
，放置於鐵捲門旁馬達上面等情，尚非無據。而告訴人提出之現
場照片係被害人之母林淑滿於事發後一星期左右所拍，難據以認
被告所辯不實，業經說明其理由甚詳，尚無不查及理由不備之違
法情形。又被告既已將裝好之鐵捲門點交予屋主使用，則嗣後該
鐵捲門之安全措施及維護，即非被告所能注意。本件發生幼童誤
觸電源開關，遭鐵捲門壓傷不治之事，並非被告安裝鐵捲門時所
能注意及此，原判決認被告尚無業務過失之責任，自與經驗法則
無違。上訴意旨執此對於原審採證認事之職權行使，及原判決已
明白論斷之事項漫指有理由不備及違背經驗法則之情形，難謂有
理由，應予駁回。
二、關於被告甲○○部分：
按最重本刑為三年以下有期徒刑、拘役或專科罰金之罪之案件，
經第二審判決者，不得上訴於第三審法院。刑事訴訟法第三百七
十六條第一款定有明文。本件被告甲○○經檢察官以其涉有刑法
第二百七十六條第一項之罪嫌提起公訴，查該罪最重本刑為二年
以下有期徒刑、拘役或二千元以下罰金，屬於刑事訴訟法第三百
七十六條第一款之案件，既經第二審判決，依上開規定，不得上
訴於第三審法院，檢察官併就此部分判決提起上訴，自非法之所
許，亦應一併駁回。
據上論結，應依刑事訴訟法第三百九十六條第一項、第三百九十
五條前段，判決如主文。
中　　華　　民　　國　九十六　年　　一　　月   十八   日
                      最高法院刑事第五庭
                          審判長法官  莊　登　照
                                法官  洪　明　輝
                                法官  黃　一　鑫
                                法官  林　秀　夫
                                法官  徐　昌　錦
      本件正本證明與原本無異
                                      書  記  官
中　　華　　民　　國　九十六　年　　一　　月  二十三  日
                                                  H
